【裁判字號】    98,訴,246
【裁判日期】    981130
【裁判案由】    偽證等
【裁判全文】
臺灣臺東地方法院刑事判決            98年度訴字第246號
公  訴  人  臺灣臺東地方法院檢察署檢察官
被      告  丙○○○
上列被告因偽證案件，經檢察官追加起訴（98年度偵字第1920、
2016號），本院合議庭裁定由受命法官獨任進行簡式審判程序，
判決如下：
    主    文
丙○○○犯攜帶兇器竊盜罪，處有期徒刑陸月。又犯偽證罪，處
有期徒刑貳月。應執行有期徒刑陸月。
    犯罪事實
一、丙○○○意圖為自己之不法所有，於民國（下同）98年10月
    14日14時許，持客觀上具有危險性而足為凶器之破壞剪、活
    動扳手、鉗子、鐵板剪及乙炔高壓切斷器（含噴帶、噴嘴、
    壓力表等），在臺東縣鹿野鄉○○村○○路335巷20號雞舍
    內，切割竊取洪春養所有之雞舍內鐵欄杆5個及鐵架3個，得
    手後，尚未運出，即為路過巡邏之警察發現形跡可疑而逮捕
    ，併扣得破壞剪、活動扳手、鉗子、鐵板剪及乙炔高壓切斷
    器（含噴帶、噴嘴、壓力表等）等行竊工具。
二、丙○○○明知上開行竊行為係其個人所為，與甲○○無關，
    竟於98年10月15日下午在臺灣臺東地方法院檢察署應訊時，
    具結後，就甲○○有無與其共犯上開竊盜犯行，而與案情有
    重要關係之事項虛偽陳述稱: 『（你為何去被害人洪春養的
    雞舍竊取鐵材? ）昨天上午甲○○跑到我家，跟我說叫我去
    幫他切那個雞舍的鐵欄杆，中午時他開車載我到龍田村的現
    場，跟我說切那些鐵欄杆，他有幫我把乙炔切斷器搬下車，
    他說等一下會叫小燕來載我，他就開車離開』『（你的意思
    是你有想過根本不是有朋友委託他切圍牆，而是他想要偷的
    ? ）算是吧』『（既然你有這樣想過他可能要去偷的，為何
    你還動手去切? ）因為他以前在別的事情有幫過我，我現在
    幫他是還人情』等語，致檢察官認甲○○共犯上開竊盜犯行
    開始偵查，惟丙○○○於其虛偽陳述之上開甲○○涉犯竊盜
    案件裁判確定前，於偵查中及本院審理中自白上情。
三、案經臺東縣警察局關山分局報告臺灣臺東地方法院檢察署檢
    察官偵查起訴，及檢察官簽分後偵查起訴。
    理   由
一、上開犯罪事實，迭據被告丙○○○於檢察官偵查時及本院準
    備程序、審理中，坦承不諱，核與證人洪春養警詢及證人甲
    ○○偵查中之證述相符，並有贓物認領保管單、刑案現場測
    繪圖、刑案照片、丙○○○證人結文在卷可稽，足認被告之
    自白核與事實相符，可堪採為認定犯罪事實之依據，本案事
    證明確，被告犯行堪以認定。
三、
（一）刑法第321條第1項第3款之兇器，其種類並無限制，凡客
      觀上足對人之生命、身體、安全構成威脅，具有危險性之
      兇器均屬之，且祇須行竊時攜帶此種具有危險性之兇器為
      已足，並不以攜帶之初有行兇之意圖為必要，最高法院著
      有79年台上字第5253號判例可查。本件被告丙○○○行竊
      時，所攜帶之破壞剪、活動扳手、鉗子、鐵板剪及乙炔高
      壓切斷器等物，觀諸照片，且均屬金屬製品，乙炔高壓切
      斷器則係以高壓氣體為燃料燒割金屬用，且佐以該等器具
      可切斷鐵欄杆，客觀上足以對於人之生命、身體構成威脅
      而具有危險性，核屬兇器無疑，核被告丙○○○就犯罪事
      實欄一所為，係犯刑法第321條第1項第3款攜帶兇器竊盜
      罪，起訴書誤引刑法第320條第1項法條，業經檢察官當庭
      更正為刑法第321條第1項第3款攜帶兇器竊盜罪條文，附
      此敘明。
（二）按刑法上之偽證罪，為形式犯，不以結果之發生為要件，
      一有偽證行為，無論當事人是否因而受有利或不利之判決
      ，均不影響其犯罪之成立，而該罪所謂於案情有重要關係
      之事項，則指該事項之有無，足以影響於裁判之結果者而
      言（最高法院71年度臺上字第8127號判例意旨參照），是
      故核被告以證人身分於98年10月15日偵查中，供前具結而
      為虛偽不實陳述之所為，乃係犯刑法第168條之偽證罪；
      被告既在檢察官偵查中及本院準備程序及審梨時，自白上
      開偽證犯行，則其自白顯屬在所偽證之案件裁判確定以前
      所為，而有刑法第172 條之適用（最高法院31年上字第22
      11號、26年上字第1886號判例意旨參照），爰依該條規定
      ，就被告所犯偽證罪部分，予以減輕其刑。
（三）被告所犯前開2 罪間，犯意個別、行為互殊，應予分論併
      罰。
（四）爰審酌被告竊盜所侵犯他人財產權益非鉅，攜帶兇器竊盜
      之手段，藐視證人應據實陳述之義務，任意虛捏情詞而為
      虛偽證述，致生無謂之司法調查程序，惟被告均能坦承犯
      行，非無悔意，態度尚可等一切情狀，爰分別量處如主文
      各所示之刑，並定應執行刑。末按，扣案破壞剪、活動扳
      手、鉗子、鐵板剪及乙炔高壓切斷器（含噴帶、噴嘴、壓
      力表等）雖屬被告犯罪所用之物，惟非被告所有，業經被
      告供明在卷，爰不為沒收諭知。
（五）又刑法第41條所稱犯最重本刑為5年以下有期徒刑之刑之
      罪者，係指法定最重本刑而言，並不包括依總則加重或減
      輕情形在內，蓋屬「總則」性質之加減事由，僅為處斷刑
      上之加重或減免，並未變更其犯罪類型，原有法定刑自不
      受影響。而刑法第172條就犯偽證罪、誣告罪，於裁判或
      懲戒處分確定前自白者，應減輕或免除其刑之規定，雖列
      於刑法分則編，且係就個別之特定犯罪行為而設，然其立
      法目的與自首規定雷同，係在藉此優惠，鼓勵行為人及時
      悔悟，並早日發現真實，節省訴訟勞費，避免審判權遭受
      不當之侵害，此一規定，既未變更其犯罪類型，自屬相當
      於「總則」之減免其刑規定，其原有法定刑並不因此而受
      影響。是以被告所犯刑法第168條之偽證罪部分，因其法
      定刑為7年以下有期徒刑，縱被告經本院依刑法第172條規
      定減輕其刑，且宣告6個月以下有期徒刑，仍無刑法第41
      條諭知易科罰金標準之適用（最高法院95年度臺上字第49
      27號判決意旨參照），又「數罪併罰中之一罪，其最重本
      刑在三年以下，而他罪之最重本刑，如已超過三年，則因
      併合處罰之結果，根本上不得易科罰金，諭知判決時，亦
      無庸為易科罰金折算標準之記載」（司法院字第2702號解
      釋、司法院大法官會議釋字第144號解釋意旨參照），從
      而，本件就被告所犯加重竊盜罪，及所定執行刑部分，亦
      無庸為易科罰金折算標準之記載，附此敘明。
據上論結，應依刑事訴訟法第273條之1第1項、第299條第1項前
段，刑法第321條第1項第3款、第168條、第172條、第51條第5
款，判決如主文。
本案經檢察官乙○○到庭執行職務。
中    華    民    國    98    年    11    月    30    日
                  刑事第一庭  法  官  陳義忠
以上正本證明與原本無異。
如不服本判決應於收受送達後10日內向本院提出上訴書狀，並應
敘述具體理由；其未敘述上訴理由者，應於上訴期間屆滿後20日
內向本院補提理由書（均須按他造當事人之人數附繕本）。「切
勿逕送上級法院」。告訴人或被害人對於本判決如有不服，請書
具不服之理由狀，請求檢察官上訴者，其上訴期間之計算係以檢
察官收受判決正本之日期為準。
                              書記官  王希文
中    華    民    國    98    年    11    月    30    日
中華民國刑法第168條（偽證罪）
於執行審判職務之公署審判時或於檢察官偵查時，證人、鑑定人
、通譯於案情有重要關係之事項，供前或供後具結，而為虛偽陳
述者，處7年以下有期徒刑。
中華民國刑法第321條（加重竊盜罪）
犯竊盜罪而有左列情形之一者，處6月以上、5年以下有期徒刑：
一、於夜間侵入住宅或有人居住之建築物、船艦或隱匿其內而犯
    之者。
二、毀越門扇、牆垣或其他安全設備而犯之者。
三、攜帶兇器而犯之者。
四、結夥三人以上而犯之者。
五、乘火災、水災或其他災害之際而犯之者。
六、在車站或埠頭而犯之者。
前項之未遂犯罰之。


司法院資訊處製作；財團法人民間司法改革基金會備份。
